【裁判字號】    89,上訴,393
【裁判日期】    890726
【裁判案由】    妨害自由等
【裁判全文】
臺灣高等法院臺中分院刑事判決                    八十九年度上訴字第三九三號
    上  訴  人
    即  被  告  丁○○
                        住台中.
                        居台中.
                        身分證.
    選任辯護人  陳明發  律師
右上訴人因妨害自由等案件，不服台灣台中地方法院八十八年度訴字第一六一三號中
華民國八十八年十一月九日第一審判決（起訴案號：台灣台中地方法院檢察署八十八
年度偵字第一二五四八號），提起上訴，本院判決如左：
    主  文
原判決撤銷。
丁○○共同以非法方法剝奪人之行動自由，累犯，處有期徒刑捌月。
    事  實
一、丁○○曾於民國八十五年九月間，因賭博罪，經法院判處有期徒刑六月確定，於
    同年十月十一日易科罰金執行完畢，猶不知悔改，因懷疑丙○○在台中市○區○
    ○路二二八號開利客便利商店內，與其所擺設之電動玩具對賭時，以不正當之方
    式贏錢。八十八年四月十三日晚，丙○○又至上開開利客便利商店，丁○○經通
    知後，即與綽號小林及其他四名年籍不詳已成年之男子，共謀毆打丙○○及將其
    強押至台中市工業區之方式，警告丙○○不得以不正當之方法贏錢。謀議後，即
    基於共同傷害及剝奪行動自由之犯意，推由小林及該四名不詳姓名男子，於同日
    晚九時許，至上開開利客便利商店內，共同以徒手方式強行將丙○○押往上址附
    近之洗車場，以非法方法剝奪張建奪之行動自由，再分別持棍棒（未扣案）或徒
    手方式毆打丙○○身體等處，逼其承認在電動玩具動手腳，丙○○拒不承認上情
    ，再接續同上犯意，強行將丙○○押往位於大肚山之台中市工業區某地，繼續以
    同一傷害犯意毆打丙○○，計使其受有（一）左眉表皮傷１．５Ｘ０．４公分、
    （二）右下眼瞼瘀傷３Ｘ１公分、（三）鼻樑瘀傷２Ｘ２公分併鼻出血、（四）
    左上臂瘀腫傷約２５Ｘ１０公分、（五）左背瘀傷８Ｘ４公分、２Ｘ２公分、１
    ２Ｘ５公分、６Ｘ１．５公分各一處、（六）右手肘瘀傷６Ｘ２公分、（七）左
    肩瘀傷３Ｘ１．５公分、（八）左髖部瘀傷２Ｘ２公分、（九）右臀部瘀傷３Ｘ
    ０．５公分、（十）右大腿瘀傷３Ｘ１公分各一處及（十一）右小腿表皮傷２Ｘ
    ０．５公分、４Ｘ１．５公分各一處等傷害，至翌（十四）日零時許，始將丙○
    ○載至台中市○○○路釋放。
二、案經被害人丙○○訴由台中市警察局移送台灣台中地方法院檢察署檢察官偵查起
    訴。
    理  由
一、訊據上訴人即被告丁○○（下稱被告），矢口否認有毆打及強押告訴人丙○○之
    犯行，辯稱：於八十八年四月十三日晚上七、八點，在台中市○○路、梅亭街口
    之一家泡沫紅店，遇到綽號「小林」及其他三名年籍不詳之成年男子，適因劉明
    杰電話通知告訴人丙○○已經贏了七千多分，要伊回去處理，綽號「小林」之人
    問伊何事，伊告知「小林」伊懷疑有人在機器動手腳，故綽號「小林」之人堅持
    與伊一起過去，丙○○見到伊等，即欲行離去，伊等即攔下欲離開現場之告訴人
    ，並質問告訴人丙○○，為何其每次來玩電動玩具，機器均會出現差錯，伊當時
    很不高興，並推了他的肩膀，告訴人當時口氣很不好，說要報警。伊即與商店老
    板聊一下，再出去店門，小林等人及丙○○就不在了，伊打電話給小林，小林說
    他們在大肚山，伊問他們要作什麼，他們說要教訓丙○○，伊即開車至大肚山上
    ，有看到小林在毆打丙○○，伊並無毆打及強押丙○○云云。
二、惟查，丙○○如何於上開開利客商店，被已成年不詳姓名之男子四、五人毆打，
    並強押至台中市大肚山上台中工業區再毆打，至翌日零時許，始載至台中港路釋
    放等情，業據被告於警訊中供稱：「我有押丙○○至大肚山上毆打」「因我疑丙
    ○○破壞我們擺設放在學士路二二八號的電動玩具所以才質問丙○○，而丙○○
    不承認，才將他帶至大肚山上毆打」等語明確，核與告訴人丙○○於偵審中指訴
    情節，大致相符（見本院八十九年四月十四日筆錄、原審卷宗第五十八頁、偵查
    卷宗第九、十頁）。且證人乙○○於警訊中證稱：八十八年四月十三日晚上伊「
    開利客」便利商店內，巡視店內物品時，告訴人丙○○被被告丁○○及一些伊不
    認識之男子等人押出毆打，及「丙○○在我店內贏了柒仟肆佰元，而丁○○認為
    丙○○於電動玩具上動手腳，便夥同幾名男子從我店內將丙○○押出，但是否有
    動手打人我不知道」（見偵查卷第十二頁），明確證稱，被告等人將告訴人押出
    店外。又證人劉明杰於警訊中亦稱：事後伊知悉係被告丁○○將被害人丙○○押
    走等語（見偵查卷第十四頁）；於原審亦證稱：「丁○○告訴我，丙○○要領錢
    時，要通知他來。我通知丁○○後，他馬上就過來了，丙○○看見外面有幾個人
    來，就匆匆忙忙跑出去。我看到外面他們在爭吵，爭吵較嚴重者是小林。過了一
    會，丁○○跑來跟我講「不好意思，在你店門口大小聲」隨後他就去檢查台子。
    後來我外面掃地時，外面那群人不見了，我就告訴丁○○說外面的人不見了。丁
    ○○即二話不說也出去了」等語（見原審卷宗第二十五頁），亦明確證稱被告有
    於開利客商店現場與告訴人爭吵，並於得知小林等人與告訴人不在後，即匆忙離
    去，顯示被告與小林等人事先即已共謀處理方式。告訴人因遭毆打，致受有（一
    ）左眉表皮傷１．５Ｘ０．４公分、（二）右下眼瞼瘀傷３Ｘ１公分、（三）鼻
    樑瘀傷２Ｘ２公分併鼻出血、（四）左上臂瘀腫傷約２５Ｘ１０公分、（五）左
    背瘀傷８Ｘ４公分、２Ｘ２公分、１２Ｘ５公分、６Ｘ１．５公分各一處、（六
    ）右手肘瘀傷６Ｘ２公分、（七）左肩瘀傷３Ｘ１．５公分、（八）左髖部瘀傷
    ２Ｘ２公分、（九）右臀部瘀傷３Ｘ０．５公分、（十）右大腿瘀傷３Ｘ１公分
    各一處及（十一）右小腿表皮傷２Ｘ０．５公分、４Ｘ１．５公分各一處等傷害
    ，亦有台灣省立台中醫院診斷證明書乙紙在卷可稽。又告訴人於本院調查時，證
    稱：有二個人架住我左右手，一個人就開始打我，另外一個從我後面抓住我皮帶
    等語（見本院八十九年四月十四日訊問筆錄。於原審法院審理時，亦證稱：當天
    實際進「開利客」便利商店係三、四人走進來，其中有一、二人打伊，一邊拉伊
    出去，惟伊從裡面看外面的人雖有八、九個人，但係其中之四人押伊上車，開到
    大肚山上去用木棍及球桿等物打伊等語（見原審卷宗第五十八頁），足見除被告
    外，尚有共犯四人（包括綽號「小林」之人），公訴人認係包括綽號「小林」之
    人共七人，容有誤會，併此敘明，綜上所述，被告右揭犯行，事證明確，已堪認
    定，自應依法論科。
二、被告丁○○與小林等人，強押告訴人加以毆打成傷，以非法方法，剝奪其行動自
    由，核犯刑法第三百零二條第一項非法剝奪行動自由罪及第二百七十七條第一項
    傷害罪等罪，被告先後接續二次強押告訴人及傷害告訴人之犯行，時間密接、手
    法相同、基於同一單純之意思，均屬接續犯，應論以單純之一罪；其與綽號「小
    林」及其他三名年籍不詳共四名之成年男子，五人事先同謀，而由其中一部份人
    實施上開犯罪之行為，為共同正犯。其所犯上開二罪之間，有方法結果之牽連關
    係，應依刑法第五十五條之規定從較重之非法剝奪行動自由罪處斷。又被告有犯
    罪事實欄所載之論罪科刑執行情形，有台灣台中地方法院檢察署刑案資料查註紀
    錄表及本院被告全國前案紀錄表各一紙在卷可稽，其於有期徒刑執行完畢後，五
    年以內再犯有期徒刑以上之本罪，應依累犯之規定，加重其刑。原審依刑事訴訟
    法第二百九十九條第一項前段，刑法第三百零二條第一項、第二百七十七條第一
    項、第二十八條、第五十五條、第四十七條，罰金罰鍰提高標準條例第一條前段
    規定，予以論罪科刑，固非無見。惟告訴人係由被告等人開車載至台中港路釋放
    ，原審判決認告訴人係乘隙脫逃，尚有未洽。又告訴人於八十八年四月十四（翌
    ）日零時許，即被釋放，原審判決事實欄未予認定，亦有未洽。被告上訴意旨，
    否認犯罪，指摘原判決不當，其上訴為無理由，惟原判決既有上開瑕疵，自應由
    本院予以撤銷改判。爰審酌被告犯罪之動機、目的、手段，犯罪時所受之刺激及
    其品性、生活狀況、智識程度、犯罪所生之損害，及犯罪後態度等一切情狀，量
    處如主文所示之刑。
據上論斷，應依刑事訴訟法第三百六十九條第一項前段、第三百六十四條、第二百九
十九條第一項前段，刑法第三百零二條第一項、第二百七十七條第一項、第二十八條
、第五十五條、第四十七條，罰金罰鍰提高標準條例第一條前段，判決如主文。
本案經檢察官甲○○到庭執行職務。
中      華      民      國    八十九     年      七     月    二十六    日
                                  臺灣高等法院臺中分院刑事第九庭
                                        審判長法  官  胡  森  田
                                              法  官  康  應  龍
                                              法  官  趙  春  碧
右正本證明與原本無異。
如不服本判決應於收受送達後十日內向本院提出上訴書狀，其未述上訴之理由者並
得於提起上訴後十日內向本院補提理由書（均須按他造當事人之人數附繕本）。
                                              書記官  廖  來  信
中      華      民      國    八十九     年      七     月    二十八    日
                                                                        Ｃ


司法院資訊處製作；財團法人民間司法改革基金會備份。
